【裁判字號】    99,交聲,9
【裁判日期】    990113
【裁判案由】    違反道路交通管理處罰條例聲明異議
【裁判全文】
臺灣花蓮地方法院交通事件裁定           99年度交聲字第9號
原處分機關  交通部公路總局台北區監理所花蓮監理站
異  議  人
即受處分人  甲○○
上列異議人即受處分人因違反道路交通管理處罰條例案件，對於
交通部公路總局臺北區監理所花蓮監理站民國98年12月25日所為
之處分（處分案號：花監違字第裁44-P00000000號），聲明異議
，本院裁定如下：
    主  文
原處分關於甲○○汽車駕駛人酒精濃度超過規定標準，吊扣（職
業聯結車）駕駛執照十二個月部分撤銷。
上開撤銷部分甲○○吊扣小型車普通駕駛執照十二個月。
    理  由
一、異議意旨略以：異議人即受處分人甲○○於民國98年12月11
    日21時15分許，酒後駕駛車牌號碼U8─1231號自小客車（下
    稱上開自小客車），於行經花蓮縣光復鄉○○○道處時，為
    警攔檢並施以酒精濃度測試，測得其呼氣之酒精濃度測試值
    為0.43MG/L，遂予以製單舉發，嗣原處分機關依道路交通管
    理處罰條例第35條第1項第1款之規定，裁處異議人吊扣職業
    聯結車駕駛執照12個月、罰鍰及施以道路交通安全講習，惟
    異議人本次行為係駕駛小客車，不是駕駛普通大貨車，則應
    吊扣異議人之小客車駕照，而非聯結車駕照，請求撤銷關於
    吊扣職業聯結車駕駛執照12個月之處分等語。
二、按汽車駕駛人飲用酒類後其吐氣所含酒精濃度超過每公升0.
    25毫克者，不得駕車；汽車駕駛人，駕駛汽車經測試檢定有
    酒精濃度超過規定標準者，處新臺幣（下同）15,000元以上
    60,000元以下罰鍰，並當場移置保管其車輛及吊扣其駕駛執
    照1年，道路交通安全規則第114條第款及道路交通管理處罰
    條例第35條第1項第1款分別定有明文。
三、經查：
（一）本件異議人於上開時、地酒後駕駛上開自小客車，經警攔
      檢並施以酒精濃度測試，測得其呼氣之酒精濃度測試值為
      0.43MG/L，遂予製單舉發，嗣經原處分機關以異議人違規
      事實明確，依道路交通管理處罰條例第35條第1項第1款之
      規定，於98年12月25日以花監違字第裁44-P00000000號裁
      決書，裁處異議人罰鍰34,500元、施以道路交通安全講習
      及吊扣職業聯結車駕駛執照12個月等事實，為異議人所不
      否認，並有花蓮縣警察局花警交字第 P00000000號舉發違
      反道路交通管理事件通知單、原處分機關之上開裁決書各
      1份附卷可稽，堪信屬實。
（二）按94年12月14日修正、95年3月1日施行前之道路交通管理
      處罰條例第68條固規定：「汽車駕駛人，因違反本條例及
      道路交通安全規則之規定，受吊扣或吊銷駕駛執照處分時
      ，吊扣或吊銷其持有各級車類之駕駛執照」，惟修正後業
      已刪除「吊扣」之規定，改為「汽車駕駛人，因違反本條
      例及道路交通安全規則之規定，受吊銷駕駛執照處分時，
      吊銷其持有各級車類之駕駛執照」，其修正理由乃係因舊
      法將違法或違規駕駛人所持有各級車類之駕駛執照一併吊
      扣，失之過苛，影響人民工作及生活甚鉅，故依修正後之
      該條規定，受吊扣駕駛執照處分時，僅能吊扣違規當時所
      駕車類之駕駛執照，不再吊扣其持有各級車類之駕駛執照
      ，僅於受吊銷駕駛執照處分時，始吊銷其持有各級車類之
      駕駛執照。
（三）又依道路交通安全規則第61條第1項第1款規定，汽車駕駛
      人取得高一級車類之駕駛資格者，應換發駕駛執照，並准
      其駕駛較低等級車類之車輛，已領有聯結車駕駛執照者，
      得駕駛大客車、大貨車、代用大客車、大客貨兩用車、曳
      引車、小型車、輕型機器腳踏車。本件異議人具高等級之
      聯結車駕駛執照，本可直接允許其得駕駛自小客車，異議
      人於酒駕違規時並非「無照駕駛」情形。又本件異議人雖
      無較低等級車類之小型車普通駕駛執照可供吊扣，然行政
      行為採取方法所造成之損害，不得與所欲達成目的之利益
      顯失均衡，則在本件異議人無小型車普通駕駛執照可供吊
      扣之情形下，吊扣其職業聯結車駕駛執照，雖可達成禁止
      異議人繼續酒後駕駛之行政目的，然亦同時造成剝奪異議
      人駕駛其他各類車輛之結果，所造成之損害與所欲達成目
      的之利益，顯然失衡，復與道路交通管理處罰條例第68條
      之修正意旨不符，有違法律保留原則。
（四）至上開道路交通安全規則對於汽車駕駛執照之管理，採取
      一人一照原則，固導致越級駕駛人違規酒駕時，受有無須
      吊扣駕駛執照之利益，然此關於駕駛執照管理所衍生之執
      行困難或法規漏洞，宜由修法解決，尚不得擴張解釋，於
      駕駛人無較低等級駕駛執照可供吊扣時，即率爾代以吊扣
      其所領有之較高等級駕駛執照。
（五）又汽車駕駛人飲用酒類，駕駛汽車經測試檢定酒精濃度超
      過規定標準應吊扣其駕駛執照 1年，既為上開道路交通管
      理處罰條例第35條第1項第1款所明定，亦不得因同條例第
      68條已有修正，難以執行，而不依同條例第35條第1項第1
      款為吊扣駕駛執照之處罰，至於監理機關於一人一照之情
      形下，應如何在異議人僅有一張較高等級駕駛執照之情形
      下執行吊扣較低等級之駕駛執照，可參考行政上切結、電
      腦控管或收回駕駛執照註記等方式處理，在修法前不得僅
      因執行困難，即將此不利益歸諸異議人承擔或逕為不罰之
      處分。
（六）綜上所述，原處分機關未審酌新修正法律之規定，逕對異
      議人裁處吊扣職業聯結車駕駛執照12個月之處分，於法不
      合，異議人此部分異議為有理由，應由本院將此部分之處
      分撤銷，改諭知此部分為吊扣異議人小型車普通駕駛執照
      12個月。至於原處分裁處異議人罰鍰及施以道路交通安全
      講習部分，於法並無不當，且異議人就此部分並無不服，
      參酌前述道路交通案件處理辦法第20條規定，本院即無由
      就上開罰鍰或道路交通安全講習部分併予審酌，附此敘明
      。
據上論斷，依道路交通案件處理辦法第20條，裁定如主文。
中    華    民    國    99    年    1     月    13    日
                  交通法庭      法  官  許乃文
上列正本證明與原本無異。
如對本裁定不服，應於送達後 5日內，向本院提出抗告狀（應抄
附繕本）。
中    華    民    國    99    年    1     月    13    日
                                書記官

司法院資訊處製作；財團法人民間司法改革基金會備份。
